臺灣桃園地方法院民事判決　　　　　　　　　　　　　九十三年度訴字第四四三號
　　原　　　告　壬○○
　　　　　　　　戊○○
　　　　　　　　乙○○
　　　　　　　　丁○○
　　　　　　　　庚○○
　　　　　　　　丙○○
　　　　　　　　辛○○
　　　　　　　　己○○
　　共　　　同
　　訴訟代理人　林姿瑛律師
　　複代理　人　許富雄律師
　　被　　　告　甲○○
右當事人間請求拆屋還地等事件，於民國九十三年十一月十六日辯論終結，本院判決
如左：
    主    文
被告應將坐落於桃園縣龜山鄉○○○段蕃子窩小段三四０之一一八、三四０之一一九
號土地上如附圖橘色部分所示，面積共三十六平方公尺之建築物拆除，並將其土地及
坐落於同小段三四０之一一七、三四０之一八四、三四０之九二、三四０之一一八、
三四０之一八五、三四０之九三號如附圖綠色部分所示，面積共八十五平方公尺之土
地，面積共計一百二十一平方公尺之土地返還原告。
被告應給付原告壬○○新臺幣伍萬壹仟貳佰拾肆元，給付原告戊○○、乙○○、丁○○三人各新臺幣壹萬柒仟零柒拾捌元，給付原告庚○○、丙○○、辛○○、己○○
四人各新臺幣壹萬貳仟捌佰零捌元，及均自民國九十三年四月十日起至清償日止，按
年息百分之五計算之利息。
被告應自民國九十三年四月十日起至遷讓之日止，按年給付原告壬○○新臺幣壹萬零
貳佰柒拾元，按年給付戊○○、乙○○、丁○○三人各新臺幣仟肆佰貳拾肆元，
按年給付原告庚○○、丙○○、辛○○、己○○四人各新臺幣貳仟伍佰陸拾捌元。
原告其餘之訴駁回。
訴訟費用由被告負擔十分之九，餘由原告負擔。
本判決於原告以新臺幣壹佰貳拾貳萬仟元供擔保後，得假執行。
    事    實
甲、原告方面：
壹、聲明：
一、被告應自坐落於桃園縣龜山鄉○○○段蕃子窩小段三四０之一一八、三四０之一
    一九號土地上如附圖橘色部分所示，面積共三十六平方公尺之建築物、及坐落於
    同小段三四０之一一七、三四０之一八四、三四０之九二、三四０之一一八、三
    四０之一八五、三四０之九三號如附圖綠色部分所示，面積共八十五平方公尺之
    土地內遷出，並將上開建築物拆除，且將該二部分面積共一百二十一平方公尺之
    土地返還原告。
二、被告應給付原告壬○○新臺幣（下同）十七萬零七百七十八元及自起訴狀繕本送
    達之翌日起至清償日止，按年息百分之五計算之利息，並自民國九十三年四月十
    日起至遷讓之日止，按年給付原告壬○○三萬四千二百四十二元；被告應給付原
    告戊○○、乙○○、丁○○三人各五萬六千九百二十六元，及自起訴狀繕本送達
    之翌日起至清償日止，按年息百分之五計算之利息，並自九十三年四月十日起至
    遷讓之日止，按年給付原告戊○○、乙○○、丁○○三人各一萬一千四百一十四
    元；被告應給付原告庚○○、丙○○、辛○○、己○○四人各四萬二千六百九十
    四元，及自起訴狀繕本送達之翌日起至清償日止，按年息百分之五計算之利息，
    並自九十三年四月十日起至遷讓之日止，按年給付原告庚○○、丙○○、辛○○
    、己○○四人各八千五百六十元。
三、願供擔保，請准宣告假執行。
貳、陳述：
一、坐落桃園縣龜山鄉○○○段蕃子窩小段三四０之九二、三四０之九三、三四０之
    一一七、三四０之一一八、三四０之一一九、三四０之一八四及三四０之一八五
    地號土地（下稱系爭土地）為原告所共有，被告自七十六年起，未經原告之同意
    即於上開同小段三四０之二九、三四０之一一八、三四０之一一九地號土地上如
    附圖橘色部分所示，面積三十六平方公尺，搭蓋建物（下稱系爭建物），並無權
    占有同小段三四０之一一七、三四０之一八四、三四０之九二、三四０之一一八
    、三四０之一八五、及三四０之九三地號土地一部分，如附圖綠色部分所示，面
    積八十五平方公尺之空地，以作為停車場使用。屢經原告催告被告自行拆除建物
    、返還上開土地，並於九十二年八月一日以中壢郵局十三支局第一七五號存證信
    函要求被告限期履行，惟均未獲置理，爰依民法第七百六十七條之規定，請求被
    告拆除系爭建物，並將所占用之系爭土地如附圖橘色、綠色部分返還予原告。
二、又無權占有他人土地，可能獲致相當於租金之利益為社會通常之觀念，被告占用
    原告共有之系爭土地如附圖橘色、綠色部分，迄至原告向被告請求之日止，時間
    長達五年以上，係無法律上之原因而受利益並致原告受損害，原告爰依民法第一
    百七十九條之規定，請求被告返還其所受相當於租金之不當得利。而按城市地方
    房屋之租金，以不超過土地及其建築物申報總價年息百分之十為限、第九十七條
    第九十九條及第一百零一條之規定，於租用基地建築房屋均準用之，土地法第九
    十七條第一項、第一百零五條分別定有明文。另依土地法施行法第二十五條及土
    地法第一百四十八條之規定可知，所謂土地價額係指法定地價而言，土地所有權
    人依土地法所申報之地價為法定地價。再者，租金之請求權因五年間不行使而消
    滅，為民法第一百二十六條所明定。綜上所述，原告依上揭規定，以基地之申報
    地價總價額年息百分之十計算，請求被告自起訴繕本送達翌日即九十三年四月十
    日往前追溯五年，依其占有面積返還相當於租金之不當得利，故原告請求被告給
    付相當於租金之不當得利，計算如下：
    (一)原告所有之桃園縣龜山鄉○○○段蕃子窩小段三四○之一一八號土地，於八十
      六年七月起之申報地價為每平方公尺九千五百二十元，從附圖可知被告所占用
      之面積為七十三平方公尺，依土地法第九十七條第一項、第一百零五條之規定
      ，計算自八十八年四月十日起至九十三年四月九日止，共計五年相當於租金之
      不當得利為三十四萬七千四百八十元｛計算式：9520×73×10%×5=347480 ｝
      。
    (二)原告所有之桃園縣龜山鄉○○○段蕃子窩小段三四○之一一九號土地，於八十
      六年七月起之申報地價為每平方公尺九千五百二十元，從附圖可知被告所占用
      之面積為三平方公尺，依土地法第九十七條第一項、第一百零五條之規定，計
      算自八十八年四月十日起至九十三年四月九日止共計五年相當於租金之不當得
      利為一萬四千二百八十元｛計算式：9520 ×3 ×10% ×5=14280｝。
    (三)原告所有之桃園縣龜山鄉○○○段蕃子窩小段三四○之一一七號土地，於八十
      六年七月起之申報地價為每平方公尺九千五百二十元，從附圖可知被告所占用
      之面積為二十六平方公尺，依土地法第九十七條第一項、第一百零五條之規定
      ，計算自八十八年四月十日起至九十三年四月九日止共計五年相當於租金之不
      當得利為十二萬三千七百六十元｛計算式：9520×26×0%×5=123760 ｝。
    (四)原告所有之桃園縣龜山鄉○○○段蕃子窩小段三四○之一八四號土地，於八十
      六年七月及八十九年七月之申報地價分別為每平方公尺二千四百元及二千九百
      六十元，從附圖可知被告所占用之面積為八平方公尺，依土地法第九十七條第
      一項、第一百零五條之規定，計算自八十八年四月十日起至九十三年四月九日
      止共計五年（八十八年四月十日至八十九年六月三十日共一年二個月又廿一天
      、八十九年七月一日至九十三年四月九日共三年九個月又九天）相當於租金之
      不當得利為一萬一千二百九十一二點二元｛計算式：[(2400×8×10%×1)+(24
      00×8×10%×2/12)+(2400×8×10%×1/12×21/30)]+ [(2960×8×10%×3)+(
      2960×8×10%×9/12)+ (2960×8×10%×1/12×9/30)]=2352+8939.2=11291.2
      ｝。
    (五)原告所有之桃園縣龜山鄉○○○段蕃子窩小段三四○之九二號土地，於八十六
      年七月及八十九年七月之申報地價分別為每平方公尺二千四百元及二千九百六
      十元，從附圖可知被告所占用之面積為七平方公尺，依前揭土地法之相關規定
      ，計算自八十八年四月十日起至九十三年四月九日止共計五年（八十八年四月
      十日至八十九年六月三十日共一年二個月又廿一天、八十九年七月一日至九十
      三年四月九日共三年九個月又九天）相當於租金之不當得利為九千八百七十九
      點八元｛計算式：[(2400×7×10%×1)+(2400×7×10%×2/12)+(2400×7×1
      0%×1/12×21/30)]+[(2960×7×10%×3)+(2960×7×10%×9/12)+(2960×7×
      10%×1/12×9/30)]=2058+7821.8= 9879.8｝。
    (六)原告所有之桃園縣龜山鄉○○○段蕃子窩小段三四○之一八五號土地，於八十
      六年七月及八十九年七月之申報地價分別為每平方公尺二千四百元及二千九百
      六十元，從附圖可知被告所占用之面積為三平方公尺，依前揭土地法之相關規
      定，計算自八十八年四月十日起至九十三年四月九日止共計五年（八十八年四
      月十日至八十九年六月三十日共一年二個月又廿一天、八十九年七月一日至九
      十三年四月九日共三年九個月又九天）相當於租金之不當得利為四千二百三十
      四點二元｛計算式：[(2400×3×10%×1)+(2400×3×10%×2/12)+(2400×3×
      10%×1/12×21/30)]+[(2960×3×10%×3)+(2960×3×10%×9/12)+(2960×3
      ×10%×1/12×9/30)]=882+3352.2=4234.2｝。
    (七)原告所有之桃園縣龜山鄉○○○段蕃子窩小段三四○之九三號土地，於八十六
      年七月及八十九年七月之申報地價分別為每平方公尺二千四百元及二千九百六
      十元，從附圖可知被告所占用之面積為一平方公尺，依前揭土地法之相關規定
      ，計算自八十八年四月十日起至九十三年四月九日止共計五年（八十八年四月
      十日至八十九年六月三十日共一年二個月又廿一天、八十九年七月一日至九十
      三年四月九日共三年九個月又九天）相當於租金之不當得利為一千四百十一點
      四元｛計算式：[(2400×1×10%×1)+(2400×1×10%×2/12)+(2400×1×10%
      ×1/12×21/30)]+[(2960×1×10%×3)+(2960×1×10%×9/12)+( 29 60×1×
      10%×1/12×9/30)]=294+1117.4=1411.4｝。
      綜上所述，被告合計應給付原告相當於租金之不當得利五十一萬二千三百三十
      六點六元｛計算式：347480+14280+123760+11291.2+9879.8+4234.2+ 1411.4=
      512336.6 ｝，及自起訴狀繕本送達之翌日起至清償日止按年息百分之五計算之
      利息。被告並應自九十三年四月十日起至遷讓之日止按年給付原告相當於租金
      之不當得利十萬二千七百二十八元｛計算式：(9520×73×10%)+(9520×3×10
      %)+(9520×26×10%)+(2960×8×10%) +(2960×7×10%)+(2960×3×10% )+(2
      960×1×10%)=102728｝。
三、原告請求被告給付相當於租金之不當得利金額，應依各原告於系爭土地之應有部
    分比例計算之，原告壬○○於系爭土地之應有部分各為三分之一；原告戊○○、
    乙○○、丁○○各為九分之一；庚○○、丙○○、辛○○、己○○各為十二分之
    一，故依前揭各原告之應有部分比例計算，茲請求被告給付原告壬○○相當於租
    金之不當得利十七萬七百七十八元｛計算式：512336.6×1/3=170778，小數點以
    下捨去，以下均同｝，並自九十三年四月十日起至遷讓之日止按年給付原告壬○○相當於租金之不當得利三萬四千二百四十二元｛計算式：102728×1/3 =34242
    ｝；請求被告給付原告戊○○、乙○○、丁○○等三人相當於租金之不當得利各
    為五萬六千九百二十六元｛計算式：512336.6×1/9=56926｝，並自九十三年四
    月十日起至遷讓之日止按年給付戊○○、乙○○、丁○○等三人相當於租金之不
    當得利各一萬一千四百十四元｛計算式：102728×1/9=11414｝；請求被告給付
    原告庚○○、丙○○、辛○○、己○○等四人相當於租金之不當得利各為四萬二
    千六百九十四元｛計算式：512336.6×1/12=42694｝，並自九十三年四月十日起
    至遷讓之日止按年給付原告庚○○、丙○○、辛○○、己○○等四人相當於租金
    之不當得利各八千五百六十元｛計算式：102728×1/12=8560｝。
四、對被告抗辯所為陳述：
    (一)被告雖陳稱其與訴外人徐林寶玉間曾就系爭土地訂有租約，作為占有系爭土地
      之正當權源，惟並未提出任何證據，以實其說。
    (二)債為特定人間之權利義務關係，僅債權人得向債務人請求給付，第三人並無請
      求債務人向債權人給付之權利，此為債之相對性原則。承上所述，縱被告能舉
      證證明其於七十三年間曾與訴外人徐林寶玉就系爭土地訂立租賃契約，且該租
      約迄今仍有效存在，惟依債之相對性原則，前揭租約之要約與承諾僅存在於被
      告與訴外人徐林寶玉間，不能以該租約拘束契約外之第三人，故被告以該租約
      作為占有系爭土地之正當權源，顯無理由。
    (三)縱如被告所主張，原告壬○○等人拖延，不將系爭土地辦理所有權移轉登記予
      訴外人徐林寶玉，惟此違約僅屬買賣雙方間有關違約應負擔損害賠償責任之法
      律關係而已，與被告是否有權占有系爭土地，並無關連。且系爭土地迄今既仍
      登記為原告所有，原告自得依民法第七百六十七條之規定，本於所有權人之地
      位請求無權占有之人除去其侵害並返還所占有之物，被告以此抗辯其係有權占
      有系爭土地，顯無理由。
參、證據：提出土地登記謄本影本七份、現場照片十五張、存證信函影本暨回執影本
    各一份、地價謄本影本七份、桃園縣桃園地政事務所土地複丈成果圖影本一紙為
    證。
乙、被告方面：
壹、聲明：
    原告之訴駁回。
貳、陳述：
    原告壬○○與訴外人詹有全及詹有義於六十一年一月將系爭土地出賣予訴外人徐
    林寶玉，嗣後因原告壬○○與訴外人詹有全及詹有義藉故拖延，而未將系爭土地
    辦理所有權移轉登記予訴外人徐林寶玉；被告於七十三年向訴外人徐林寶玉承租
    桃園縣龜山鄉○○○段蕃子窩小段三四０之八六地號土地，故被告係有權占用使
    用系爭土地。
參、證據：提出不動產賣賣契約書影本二份、承諾書影本二份、土地租約書影本一份
    為證。
丙、本院依職權勘驗現場並囑託桃園縣桃園地政事務所測量系爭建物占用系爭土地之
    面積。
    理      由
甲、程序方面：
    按訴狀送達後，原告不得將原訴變更或追加他訴，但擴張或減縮應受判決事項之
    聲明者，不在此限，民事訴訟法第二百五十五條第一項第三款分別定有明文。本
    件原告起訴時原請求：「一、被告應將坐落於桃園縣龜山鄉○○○段蕃子窩小段
    三四０之一一七、三四０之一八四及三四０之九二號土地遷出，並將上開建築物
    拆除，並將該三筆土地返還於原告。二、被告應給付原告壬○○二十萬六千四百
    四十元，及自起訴狀繕本送達之翌日起至清償日止，按年息百分之五計算之利息
    ，並自九十三年四月一日起至遷讓之日止，按年給付原告壬○○四萬一千四百元
    ；被告應給付原告戊○○、乙○○、丁○○三人各六萬八千八百一十三元，及自
    起訴狀繕本送達之翌日起至清償日止，按年息百分之五計算之利息，並自九十三
    年四月一日起至遷讓之日止，按年給付原告戊○○、乙○○、丁○○三人各一萬
    三千八百元；被告應給付原告庚○○、丙○○、辛○○、己○○四人各五萬一千
    六百一十元，及自起訴狀繕本送達之翌日起至清償日止，按年息百分之五計算之
    利息，並自九十三年四月一日起至遷讓之日止，按年給付原告庚○○、丙○○、
    辛○○、己○○四人各一萬零三百五十元」；嗣於九十三年四月二十三日準備程
    序中，將訴之聲明第二項中關於請求被告按年給付之相當於租金之不當得利部分
    之起算日，由九十三年四月一日均變更為自九十三年四月十日起算；復於九十三
    年七月三十日準備程序中，變更訴之聲明為：「一、被告應自坐落於桃園縣龜山
    鄉○○○段蕃子窩小段三四０之一一八、三四０之一一九地號土地上如附圖橘色
    部分所示，面積共三十六平方公尺之建築物、及坐落於同小段三四０之一一七、
    三四０之一八四、三四０之九二、三四０之一一八、三四０之一八五、三四０之
    九三號如附圖綠色部分所示，面積共八十五平方公尺之土地內遷出，並將上開建
    築物拆除、清空一切物品，且將該二部分面共一百二十一平方公尺之土地返還原
    告。二、被告應計付原告壬○○十七萬零七百七十八元及自起訴狀繕本送達之翌
    日起至清償日止，按年息百分之五計算之利息，並自九十三年四月十日起至遷讓
    之日止，按年給付原告壬○○三萬四千二百四十二元；被告應給付原告戊○○、
    乙○○、丁○○三人各五萬六千九百二十六元，及自起訴狀繕本送達之翌日起至
    清償日止，按年息百分之五計算之利息，並自九十三年四月十日起至遷讓之日止
    ，按年給付原告戊○○、乙○○、丁○○三人各一萬一千四百一十四元；被告應
    給付原告庚○○、丙○○、辛○○、己○○四人各四萬二千六百九十四元，及自
    起訴狀繕本送達之翌日起至清償日止，按年息百分之五計算之利息，並自九十三
    年四月十日起至遷讓之日止，按年給付原告庚○○、丙○○、辛○○、己○○四
    人各八千五百六十元」；又於九十三年十一月十六日言詞辯論將訴之聲明第一項
    中之「清空一切物品」等文字刪去，原告上開就訴之聲明所為之變更，經核均屬
    減縮或擴張應受判決事項之聲明，揆諸前揭法條規定，自應准許。
乙、實體方面：
一、原告起訴主張：坐落桃園縣龜山鄉○○○段蕃子窩小段三四０之九二、三四０之
    九三、三四０之一一七、三四０之一一八、三四０之一一九、三四０之一八四及
    三四０之一八五地號土地（下稱系爭土地）為原告所共有，被告自七十六年起，
    未經原告之同意即於上開同小段三四０之二九、三四０之一一八、三四０之一一
    九地號土地上如附圖橘色部分所示，面積三十六平方公尺之土地，搭蓋系爭建物
    ，並無權占有同小段三四０之一一七、三四０之一八四、三四０之九二、三四０
    之一一八、三四０之一八五、及三四０之九三地號土地一部分，如附圖綠色部分
    所示，面積八十五平方公尺之空地，以作為停車場使用。屢經伊催告被告自行拆
    除建物、返還上開土地，均未獲置理，爰依民法第七百六十七條之規定，請求被
    告拆除系爭建物，並將所占用之系爭土地如附圖橘色、綠色部分返還予原告。又
    無權占有他人土地，可能獲致相當於租金之利益為社會通常之觀念，被告占用原
    告共有之系爭土地如附圖橘色、綠色部分，迄至原告向被告請求之日止，時間長
    達五年以上，係無法律上之原因而受利益致原告受損害，原告爰依民法第一百七
    十九條之規定，得請求被告返還其所受相當於租金之不當得利。又依土地法第九
    十七條第一項、第一百零五條之規定以系爭土地之申報地價總價額年息百分之十
    計算，請求被告自起訴繕本送達翌日起往前追溯五年，依其占有面積返還相當於
    租金之不當得利，故原告各依其於系爭土地之應有部分比例，請求被告給付原告
    壬○○十七萬七百七十八元；給付原告戊○○、乙○○、丁○○三人各五萬六千
    九百二十六元；給付原告庚○○、丙○○、辛○○、己○○四人各四萬二千六百
    九十四元，及法定遲延利息，並自九十三年四月十日起至遷讓之日止按年給付原
    告壬○○三萬四千二百四十二元；給付戊○○、乙○○、丁○○三人各一萬一千
    四百十四元；給付原告庚○○、丙○○、辛○○、己○○四人各八千五百六十元
    等語。
二、被告則以：原告壬○○與訴外人詹有全及詹有義於六十一年一月將系爭土地出賣
    予訴外人徐林寶玉，嗣因原告壬○○與詹有全及詹有義藉故拖延，而未將系爭土
    地辦理所有權移轉登記予徐林寶玉。其於七十三年向徐林寶玉承租系爭土地，故
    係有權占用使用系爭土地等語置辯。
三、原告主張系爭土地為伊等所共有，被告自七十六年起即占有上開土地，並擅自搭
    蓋系爭建物，並將其餘空地占為停車場使用等事實，為被告所不爭執，並有原告
    所提出之土地登記謄本影本七份、現場照片十五張、存證信函影本暨回執影本各
    一份為證，核屬相符。而被告占用系爭土地之面積，亦經本院於九十三年五月二
    十七日會同兩造至現場履勘屬實，並囑託桃園縣桃園地政事務所派員測量並繪測
    複丈成果圖（即附圖）一份附卷為憑，足信為真實。原告復主張伊得依民法第七
    百六十七條之規定，請求被告拆除系爭建物並返還系爭土地等語，則為被告所否
    認，並辯以上詞。經查：
    (一)按所有人對於無權占有或侵奪其所有物者，得請求返還之。對於妨害其所有權
      者，得請求除去之。民法第七百六十七條前段及中段定有明文。次按，當事人
      主張有利於己之事實者，固應依民事訴訟法第二百七十七條規定，就其事實負
      舉證之責任，然苟於其利己事實之主張，已為相當之證明，則其舉證責任即屬
      已盡。又以無權占有為原因，請求返還所有物之訴，苟被告對於原告就其物有
      所有權之事實已無爭執，而僅以非無權占有為抗辯者，被告應就其抗辯有如何
      權源占有之事實證明之。如不能證明，應認原告之請求為正當。
    (二)關於被告辯稱：系爭土地於六十一年間業經原告壬○○等人出售予訴外人徐林
      寶玉，惟因出賣人藉故不辦理移轉登記，故迄今仍登記於原告等人名下，其於
      七十三年間向徐林寶玉承租系爭土地，是其占有系爭土地乃有正當權源等語，
      雖據提出不動產買賣契約書、承諾書各二份、土地租約書一份為證，然不僅為
      原告所否認，且依上開不動產買賣契約書、承諾書之記載所示，為買賣標的物
      之土地係「桃園縣龜山鄉○○○段蕃子窩參四０地號之八六」（承諾書則載明
      就上開不動產買賣契約書續效之意旨，及不動產土地位置坐落同小段三四０之
      八七地號內之文義），而依土地租約書之記載所示，被告所承租之土地則係「
      桃園縣龜山鄉○○○段蕃子窩小段三四０之八七號」土地，並非系爭土地中之
      任何一筆土地，是被告辯稱其係系爭土地之承租人云云，顯然無據，不足為採
      ，首堪認定。再者，租賃契約僅具債之效力，依債權效力之相對性，契約之內
      容僅足約束契約當事人，是即令該土地租約書所指涉之租賃標的物確為系爭土
      地，非為契約當事人之原告亦不受其拘束，則被告據以對抗原告本件之所有物
      返還請求權，辯稱係有權占有系爭土地云云，亦屬與法無據。末者，關於被告
      所主張原告壬○○與訴外人詹有義、詹有全三人業將系爭土地出賣於訴外人徐
      林寶玉等語，姑不論上開不動產買賣契約書所標示之買賣標的物並非系爭土地
      ，已如前述，然即令屬實，系爭土地既未辦理所有權移轉登記，此為被告所自
      承在卷，則按，不動產物權，依法律行為而取得設定、喪失、及變更者，非經
      登記，不生效力，為民法第七百五十八條所明定。因此，縱然原告壬○○等三
      人確已與徐林寶玉就系爭土地成立買賣契約，惟若未經登記，系爭土地之所有
      權尚不生移轉之效力，易言之，系爭土地之所有權人並未僅因該買賣契約之成
      立即有所更易，是被告此部分之所辯，無礙於原告等人本於所有權人之地位於
      本件所為之請求，附此敘明。
    (三)綜上，被告占有系爭土地中如附圖橘色部分所示，面積三十六平方公尺部分搭
      蓋系爭建物，又占用系爭土地中如附圖綠色部分所示，面積八十五平方公尺之
      空地，以作為停車場使用，既未能舉證證明其有何占有之正當權源，則被告無
      權占有系爭土地如附圖所示橘色、綠色部分所示土地之事實，堪以認定，從而
      ，原告依民法第七百六十七條規定，請求被告將上開無權占用部分之地上物即
      系爭建物拆除，並將該土地返還予原告一節，為有理由，應予准許。
四、再按，無法律上之原因而受利益，致他人受損害者，應返還其利益，民法第一百
    七十九條定有明文，又「無權占用他人土地，可能獲得相當於租金之利益，為社
    會之通常觀念」，有最高法院六十一年度台上字第一六九五號判例可參。另依土
    地法第一百零五條準用同法第九十七條第一項規定，法定地租為不超過土地申報
    總價額百分之十為限。復按「租金之請求權因五年間不行使而消滅，民法第一百
    二十六條定有明文。又無法律上之原因而獲相當於租金之利益，致他人受損害時
    ，如該他人之返還利益請求權已逾租金短期消滅時效之期間，對於相當於已罹消
    滅時效之利益，不得依不當得利之法則，請求返還。」最高法院八十五年度台上
    字第二０五九號著有判決可資參照。準此，原告併請求被告應給付自起訴狀繕本
    九十三年四月十日起迄拆屋還地之日止，亦按年給付相當於租金之不當得利之賠
    償金一節，自屬有據。查系爭土地中三四０之一一八地號、三四０之一一九地號
    、三四０之一一七地號土地，自八十六年七月起迄至起訴時止之申報地價均為九
    千五百二十元，被告占用面積合計一百零二平方公尺，至於系爭土地中三四０之
    一八四地號、三四０之九二地號、三四０之一八五地號、三四０之九三地號土地
    之申報地價，自八十六年七月起至八十九年七月前均為二千四百元，自八十九年
    七月起迄至起訴時止則均為二千九百六十元（按，八十八年四月十日至八十九年
    六月三十日共計一年二個月又二十一天、八十九年七月一日至九十三年四月九日
    共計三年九個月又九天），被告占用面積合計十九平方公尺，有原告提出之地價
    謄本七份及桃園縣桃園地政事務所土地複丈成果圖一份在卷可憑，茲審酌系爭土
    地之前開申報地價，及被告之占用期間、面積及其使用方式，另斟酌系爭土地坐
    落之位置為桃園縣桃園市○○路及有恆街交界處，春日路為雙向六線道，旁邊有
    雜貨店、住家，車程約一分鐘可達中山高速公路南崁交流道，斜對面有加油站等
    情，此有本院勘驗筆錄附卷可參，惟依卷附之原告所提供之現場相片亦可知，系
    爭土地尚非都市繁榮之土地、目前社會之經濟情況等一切情狀，認原告之主張以
    前揭年息百分之三計算為允當。據此，原告併請求被告應給付自九十三年四月九
    日回溯五年期間內之相當於租金之不當得利賠償金十五萬三千七百零一元【計算
    式：｛9520×102×3%×5｝＋｛[(2400×19×3%×1) +(2400×19×3%×2/12)+(
    2400×19×3%×1/12×21/30)]+ [(2960×19×3%×3) +(2960×19×3%×9/12)
    + (2960×19×3%×1/12×9/30)]｝＝145656＋8045＝153701，小數點以下四捨
    五入，以下均同】，及自九十三年四月十日起迄被告拆屋還地之日止，被告另應
    按年給付原告相當於租金之不當得利賠償金三萬八千一百十八元｛計算式：(952
    0×102×3% )+ (2960×19×3%) =30818｝一節，為有理由，但逾該部分之請求
    ，則非法之所允，應予駁回。
五、末按，各共有人，按其應有部分，對於共有物之全部，有使用收益之權。民法第
    八百一十八條定有明文。是原告主張被告給付相當於租金之不當得利金額，應依
    各原告於系爭土地之應有部分比例計算之，自屬有據。查，原告壬○○於系爭土
    地之應有部分各為三分之一；原告戊○○、乙○○、丁○○各為九分之一；庚○○、丙○○、辛○○、己○○各為十二分之一，有土地登記謄本影本七份附卷可
    稽，從而，依前揭各原告之應有部分比例計算，被告應給付原告壬○○相當於租
    金之不當得利五萬一千二百三十四元｛計算式：153701×1/3=51234｝，並自九
    十三年四月十日起至遷讓之日止按年給付原告壬○○相當於租金之不當得利一萬
    零二百七十三元｛計算式：30818×1/3 =10273｝；給付原告戊○○、乙○○、
    丁○○等三人相當於租金之不當得利各為一萬七千零七十八元｛計算式：153701
    ×1/9=17078｝，並自九十三年四月十日起至遷讓之日止按年給付戊○○、乙○○、丁○○等三人相當於租金之不當得利各三千四百二十四元｛計算式：30818
    ×1/9=3424｝；給付原告庚○○、丙○○、辛○○、己○○等四人相當於租金之
    不當得利各為一萬二千八百零八元｛計算式：153701×1/12=12808｝，並自九十
    三年四月十日起至遷讓之日止按年給付原告庚○○、丙○○、辛○○、己○○等
    四人相當於租金之不當得利各二千五百六十八元｛計算式：30818×1/12=2568｝
    。
六、從而，原告本於民法第七百六十七條前段、中段之規定，請求被告將系爭建物拆
    除，並將如附圖所示橘色、綠色部分所示之土地返還於原告，併依不當得利之法
    律關係，請求被告給付各原告如主文第二、三項所示之相當於租金之不當得利，
    為有理由，應予准許，逾此範圍之請求，為無理由，應予駁回。又原告陳明願供
    擔保，聲請宣告假執行，經核其勝訴部分，合於法律規定，爰酌定相當之擔保金
    額宣告之；其餘假執行之聲請，因該部分之訴遭駁回而失所依據，應予駁回。
七、兩造其餘攻擊防禦方法及所提出之各項證據資料，經審酌後，因與判決無涉，且
    不影響判決之後結果，爰不予以論述，附此敘明。又被告聲請傳訊證人徐培元，
    用以證明徐林寶玉確有向原告購買系爭土地，此情縱係屬實，與本判決結果亦不
    生任何影響，核無必要，不予准許。
八、據上論結，原告之訴為一部有理由，一部無理由，依民事訴訟法第七十九條、第
    八十五條第一項前段、第三百九十條第二項，判決如主文。
中　　　華　　　民　　　國　　九十三　　年　　 十一 　　月　　 三十 　　日
                                  臺灣桃園地方法院民事第二庭
                                          審判長法      官  劉克勝
                                                法      官  張益銘
                                                法      官  范明達
右為正本係照原本作成
如對本判決上訴，須於判決送達後廿日內向本院提出上訴狀
中      華      民      國    九十三    年     十一     月     三十      日
                                                法院書記官  李燕枝
